臺灣桃園地方法院家事裁定
111年度家調裁字第73號
聲  請  人  黃瑋玲  
            黃世宗  
共同代理人  李怡卿律師（法律扶助基金會）
相  對  人  黃貴華  

上列當事人間請求免除扶養義務事件，本院裁定如下：
    主      文
聲請人對相對人之扶養義務均應予免除。
程序費用由聲請人各自負擔。
    事實及理由
一、聲請意旨詳如附件聲請狀所載。
二、按當事人就不得處分之事項，其解決事件之意思已甚接近或
    對於原因事實之有無不爭執者，得合意聲請法院為裁定。家
    事事件法第33條定有明文。
三、按直系血親相互間互負扶養之義務；夫妻互負扶養之義務，
    其負扶養義務之順序與直系血親卑親屬同，其受扶養權利之
    順序與直系血親尊親屬同；負扶養義務者有數人而其親等同
    一時，應各依其經濟能力，分擔義務。受扶養權利者，以不
    能維持生活而無謀生能力者為限；前項無謀生能力之限制，
    於直系血親尊親屬不適用之。民法第1114條第1 款、第1116
    條之1 、第1115條第3 項、第1117條分別定有明文。次按受
    扶養權利者有下列情形之一，由負扶養義務者負擔扶養義務
    顯失公平，負扶養義務者得請求法院減輕其扶養義務：一、
    對負扶養義務者、其配偶或直系血親故意為虐待、重大侮辱
    或其他身體、精神上之不法侵害行為。二、對負扶養義務者
    無正當理由未盡扶養義務。受扶養權利者對負扶養義務者有
    前項各款行為之一，且情節重大者，法院得免除其扶養義務
    。民法第1118條之11定有明文。可知增訂該條後，扶養義務
    從「絕對義務」改為「相對義務」，賦予法院得斟酌扶養本
    質，兼顧受扶養權利者及負扶養義務者之權益，依個案彈性
    調整減輕或免除扶養義務，而請求法院減輕或免除扶養義務
    ，乃屬扶養義務者之形成權，而非抗辯權。
四、聲請人主張上情，相對人當庭同意聲請人免除對其之扶養義
    務，足認聲請意旨可採，聲請人成長階段所需費用全由生母
    楊秀雲承擔，相對人於民國73、74年間入監，79年間出監後
    仍缺乏家庭責任，從未負擔家用，亦未實際有照護聲請人之
    行為。若現在卻仍要聲請人負擔扶養相對人之義務，顯失公
    平且情節可謂重大。聲請意旨應予准許。惟相對人現在已無
    財產，經濟來源較困難，聲請費用由聲請人自行負擔，較為
    公允衡平。
五、爰依家事事件法第97條，非訟事件法第21條第2 項，民事訴
    訟法第79條，裁定如主文。
中　　華　　民　　國　　111 　年　　7 　　月　　13　　日
                  家事庭法  官  毛松廷
以上正本係照原本作成。
如不服本裁定應於送達後10日內向本院提出抗告狀，並繳納抗告
費新台幣1,000元。
中　　華　　民　　國　　111 　年　　7 　　月　　13　　日
                        書記官  張堯振